臺灣板橋地方法院民事裁定　　　　　　100年度事聲字第130號
異　議　人
即　債權人　台北富邦商業銀行股份有限公司
法定代理人　韓蔚廷
異　議　人
即　債權人　豐（台灣）商業銀行股份有限公司
法定代理人　李鍾培
相　對　人
即　債務人　林怡菁
上列異議人與相對人間因更生事件，異議人對於中華民國100 年
3 月22日本院民事執行處司法事務官所為99年度司執消債更字第
199號裁定提出異議，本院裁定如下：
    主   文
異議駁回。
    理   由
一、按當事人對於司法事務官處理事件所為之終局處分，得於處
    分送達後十日之不變期間內，以書狀向司法事務官提出異議
    。司法事務官認前項異議有理由時，應另為適當之處分；認
    異議為無理由者，應送請法院裁定之。法院認第一項之異議
    為有理由時，應為適當之裁定；認異議為無理由者，應以裁
    定駁回之，民事訴訟法第240 條之4 第1 項本文、第2 項、
    第3 項分別定有明文。而查異議人就本院司法事務官於民國
    100年3月22日以99年度司執消債更字第199 號所為認可相對
    人更生方案之裁定，聲明不服而提出異議，司法事務官認其
    異議無理由而送請本院裁定，核與上開條文規定及意旨相符
    ，先予明。
二、本件異議人台北富邦商業銀行股份有限公司異議意旨略以：
    原裁定固爰引可處分所得基準等論述，然可處分所得僅係消
    費者債務清理條例（下稱消債條例）之最低清償限制，卻非
    公允與否之絕對標準，況更生條件應由債權人與債務人自由
    磋商，法院應力謀雙方之妥協及更生條件之公允。依債務人
    提出之更生方案，仍使債權人債權受有高達八成之損失，債
    權人等受害至深，原裁定卻未見債務人力圖減少債權人損失
    ，而債務人之年齡、償債意圖、心態及工作年限長短、債權
    人受償之比例、額度、期間等因素，是否更應兼籌並顧，始
    克符合消債條例真正之立法意旨。為此，爰依法提出異議，
    ，並聲明原審認可之更生方案應予廢棄；相對人應修正更生
    方案還款年限等語。
三、本件異議人豐（台灣）商業銀行股份有限公司異議意旨略
    以：依相對人即債務人所提報97年度平均薪資可得為新臺幣
    （下同）26,379元，而其聲請更生程序提報薪資所得卻驟降
    至20,853元，遠低於其過去之平均薪資水準，以債務人目前
    之薪資收入，就其所提96期每期清償8,070 元之更生方案，
    難認已盡清償誠意。且觀債務人之債務明細中，多為信用卡
    及信用貸款，更顯其為衡量自身之收入超支消費，又其年僅
    38歲，前因奢靡消費，累積高額負債，自應撙節開支勉力清
    償，卻藉由更生程序要求債權人大幅減免債務，對所有債權
    人非公允合理，爰依法提出異議，求為廢棄原裁定等語。
四、查債務人任職於克雷德國際服飾有限公司，依其所提99年度
    1月至12月薪資明細，每月薪資所得分別為21,542元、22,08
    4元、20,122元、21,581元、19,940元、20,916元、19,273
    元、19,231元、20,148元、18,386元、22,394元、24,621元
    ，是其平均每月收入約為20,853元【計算式：（21,542元+2
    2,084元+20,122元+21,581元+19,940元+20,916元+19,273元
    +19,231元+20,148元+18,386元+22,394元+24,621元）÷12
    個月＝250,238元÷12＝20,853 元】，此亦與債務人98年度
    申報所得總額250,000元，平均每月收入20,833 元，相去不
    遠，有克雷德國際服飾有限公司薪資明細附於本院99年度司
    執消債更字第199號卷可稽，並有財政部臺北市國稅局98 年
    度綜合所得稅各類所得資料清單附卷可佐（見本院99年度消
    債更字第266 號卷第64頁），堪信為真；再債務人於本院99
    年度司執消債更字第199 號更生事件執行程序中陳稱，其母
    黃威崳年屆61歲（39年生），目前於自助餐麵店打工，收入
    不固定，並領有中度殘障津貼每月3,000 元，雖有含債務人
    計3 名扶養義務人，惟其二弟均未回家，小弟待業中，扶養
    費用願從原3,500元降至1,200元等語，此有戶籍謄本、黃威
    崳之身心障礙手冊（見本院99年度消債更字第266 號卷第22
    頁、第40頁-第41頁）及本院司法事務官於100年1 月25日之
    訊問筆錄等在卷可稽。觀諸本件更生方案條件，是以每一個
    月為1期，分8年96期清償，每期清償8,070 元，清償總金額
    為774,720元，清償成數為20.02％，本件債務人每月收入以
    20,853元計，扣除每月清償金額8,070元、勞健保費用1,333
    元、母親扶養費用1,200元後，尚餘10,250 元（計算式：每
    月平均薪資2,0853元-每月清償金額8,070元-勞健保費用1,3
    33元-母親扶養費用1,200元＝10,250元），可供債務人每月
    生活之用，核與內政部主計處公布之99年度新北市每人每月
    最低生活費10,792元之數額相符，堪認債務人已盡其所能償
    債，且具有合理之消費觀念，並願節約用度以提高還款金額
    ，該更生方案即應認為公允。
五、異議人雖主張應更生方案兼顧債務人之年齡、償債意圖及誠
    意、心態及工作年限長短、債權人受償之比例、額度、期間
    等因素云云，然按債務人之更生方案應否准許，係以是否公
    允為斷，而所謂公允，應審酌債權人與債務人之利益衡平、
    債務人之償債能力與清償誠意以及社會公益等因素為綜合判
    斷，非以受償比例、額度、期間等為判斷更生方案是否公允
    、適當、可行之標準，倘其計算基礎在審核債務人聲請前二
    年內之收入及支出，並酌留更生方案履行期間之必要生活費
    用後所得之數額，則償還金額及成數僅是藉由數字計算之中
    性結論，並非具有價值之判斷。從而，債務人目前每月薪資
    收入約20,853元，已前所述，且更生方案旨在以債務人現有
    之資力，盡最大能力提出清償方案，是以，原裁定衡酌債務
    人之現有資力，定其更生方案之履行，尚屬合理，異議人主
    張相對人於97年度之申報所得總額高於目前實際收入，更生
    方案恐有低估之虞云云，與實情不符，自非可採。至於債務
    人過往之消費情況（是否恣意揮霍無度或浪費？），乃是日
    後可否免責之判斷依據，非於更生方案時所需考量者，是異
    議人此部分之主張，難認有據。
六、綜上所述，本院司法事務官業斟酌債務人之收入與支出，認
    其所提更生方案之條件公允，又查無債務人有本條例第63條
    或第64條第2 項所定不應認可之消極事由存在，逕認債務人
    所提更生方案之條件公允而予以認可，並無不合。
七、據上論結，本件異議為無理由，依消費者債務清理條例第15
    條、民事訴訟法第240 條之4 第3 項後段，裁定如主文。
中    華    民    國    100    年    6    月    30    日
                  民事第二庭    法  官  吳振富
以上正本證明與原本無異。
如不服本裁定，應於裁定送達後10日內，以書狀向本院提出抗告
，並繳納抗告費新臺幣1千元。
中    華    民    國    100    年    6    月    30    日
                                書記官  吳語杰